【裁判字號】    99,交聲,21
【裁判日期】    990323
【裁判案由】    違反道路交通管理處罰條例聲明異議
【裁判全文】
臺灣士林地方法院交通事件裁定          99年度交聲字第21號
原處分機關  交通部公路總局臺中區監理所臺中市監理站
異  議  人
即受處分人  甲○○
上列異議人即受處分人因違反道路交通管理處罰條例案件，對於
交通部公路總局臺中區監理所臺中市監理站於民國98年4 月23日
所為之處分（原處分案號：裁監稽違字第裁61-C00000000號）聲
明異議，本院裁定如下：
    主  文
異議駁回。
    理  由
一、異議意旨略以：(一)受處分人於收受臺北縣政府警察局98年3
    月20日北縣警交大字第C00000000 號舉發違反道路交通管理
    事件通知單後，旋依行政院暨所屬各機關處理人民陳情案件
    要點及道路交通標誌標線號誌設置規則等相關規定，以傳真
    方式向主管機關臺北縣政府交通局陳情設於臺北縣八里鄉台
    15線13K 南下交岔路口（八里焚化廠前）之行車管制號誌之
    燈號設定，嗣以98年5 月5 日北交工字第0980329026號書函
    復「經派員現勘檢討，業錄案調整黃紅燈秒數」，足證執勤
    員警所稱「號誌正常」乙節，與前開書函意旨不符，殊不可
    採。(二)按「闖紅燈」係指行車管制號誌顯示紅燈後，車輛仍
    強行通過停止線。查受處分人行經上開交岔路口，係於台15
    線13K+082 處遭執勤員警攔檢，經以工程圖說及實地測量結
    果，該交岔路口之資料如次：1.停止線（里程13+000、高程
    18.815）、2.行車管制號誌（里程13K+015.3 、高程18.9
    43），綜上，斜率S=1.188%（上坡）、3.路線最高點（里程
    13 K+050、高程19.4）、4.行車管制號誌（里程13K+058.
    3 、高程18.925）、5.攔截處（里程13K+082 、高程18.610
    ），綜4.、5.兩點斜率S=-2.550% （下坡）。執勤員警躲於
    該處執行攔檢，距離停止線遠達82米，且停止線與行車管制
    號誌之間亦有15.3米長之距離，因受路面高程起伏變化（
    斜率S ：1.188%→0 →-2.550%） 、曲率弧度（R=1100）及
    前方民房遮蔽，執勤員警於此僅能觀察車輛通過行車管制號
    誌之情形，尚不能直接目擊車輛於停止線之行為。是以
    ，執勤員警無法確認車輛於行車管制號誌輪放紅燈時是否強
    行通過停止線，又無任何科學證據，逕攔停掣單舉發受處分
    人有闖紅燈之違規行為，核與「闖紅燈」之要件不符，純屬
    個人主觀推論，殊不可採。(三)執勤員警稱「按員警表示目睹
    史君號誌燈號輪放紅燈時，強行闖越停止線，俟通過路口後
    約5 秒鐘，始將史君人車攔停，併此敘明」乙節，查系爭交
    岔路口自停止線到攔截處之距離達82米，受處分人當時依行
    車速限50km/HR （時速）行進，相當於秒速13.889m/sec ，
    故最快通過時間應為5.899 秒，次加計煞車時間，其完全時
    間當高於5.899 秒，是以，執勤員警所稱之5 秒鐘，應是指
    自行車管制號誌至攔截處之通過時間（按距離66.2米，秒
    速13 .889m/sec ， 最快通過時間4.766 秒，再加計煞車時
    間，完全時間約可計為5 秒），其不能直接目視停止線，亦
    不能確定受處分人於該時間差0.899 秒（至少）內是否處於
    黃燈狀態，惟該時間差0.899 秒內之行為，實為本件是否構
    成闖紅燈違法之關鍵。復查該路口之行車管制號係簡單之號
    誌運作，其時序為綠燈時間63秒、黃燈時間為4 秒、紅燈時
    間33秒，並未設置時相倒數讀秒器，受處分人當日係於黃燈
    時間第4 秒結束之前夕通過停止線，即黃燈變換紅燈之際進
    入交岔路口，可稱之為「闖黃燈」，是時至少有長達5.899
    秒之時間為處於紅燈號誌下直行，執勤員警未察上揭事實之
    可能性，逕認定受處分人有闖紅燈之違規行為，自有可議。
    為此狀請撤銷原處分，以免冤抑，實感德便。
二、原處分意旨略以：異議人即受處分人甲○○駕駛車號CTJ-63
    1 號重機，於民國98年3 月20日16時40分許，行經臺北縣八
    里鄉，為警攔停舉發有「駕車行經有燈光號誌管制之交岔路
    口闖紅燈」之違規，爰依道路交通管理處罰條例第53條第1
    項之規定，處罰鍰新臺幣（下同）1,800 元，並依同條例第
    63條第1 項第3 款（裁決書漏第1 項第3 款）之規定，記違
    規點數3 點等語。
三、按道路交通標誌、標線、號誌設置規則第206 條第5 款第1
    目規定：車輛面對圓形紅燈之行車管制號誌，表示禁止通行
    ，不得超越停止線或進入路口。次按汽車駕駛人，行經有燈
    光號誌管制之交岔路口闖紅燈者，處新臺幣（下同）1,800
    元以上5,400 元以下罰鍰，並記違規點數3 點，道路交通管
    理處罰條例第53條第1 項、第63條第1 項第3 款分別定有明
    文。又按道路交通管理處罰條例所稱之汽車，依道路交通安
    全規則第2 條第1 項第1 款、道路交通管理處罰條例第3 條
    第8 款規定包括機器腳踏車，合先敘明。
四、經查：
  (一)證人即本件舉發員警陳俊成到庭具結陳稱：本件違規案件為
    伊所舉發，當時伊與另外一位同事在場，伊站在本日庭呈之
    照片第二張標示之告發位置處，異議人騎乘之機車是從台十
    五線焚化爐前面，由北往南（臺北往林口方向）騎乘，伊就
    是站在那個路口前，伊是以如伊庭呈之第一張、第二張照片
    上均標示「2 」的該第二個橋墩（在停止線後面）作為本件
    異議人闖紅燈之判斷基準，伊站在上述告發之位置，當時的
    異議人行向的燈號是紅燈，紅燈燈號約亮了5 、6 秒後，伊
    看到異議人直行沿外側車道通過庭呈之第二張照片編號2 之
    橋墩位置，從系爭路口行駛過來，該路口有2 個燈號，那2
    個燈號是一致的，因為那裡有一個迴轉道…；異議人是闖紅
    燈，並不是黃燈時過停止線的狀態；當時只有異議人一部機
    車闖越紅燈而來；當時是在紅燈已持續5 、6 秒的時候，異
    議人通過上開第二個橋墩，並無停下來的動作，就直行過來
    ，當時為下午4 時許，光線清楚、正常，該路口號誌亦為正
    常無故障等語明確（見本院卷第8 至10頁），此外復有證人
    庭呈之現場照片2 張（照片上證人標示編號2 橋墩與證人告
    發位置）在卷足資佐證（見本院卷第12頁），衡諸證人陳俊
    成為警務人員，與異議人素不相識，亦無怨隙，其於本院調
    查時具結後就親身經歷之事為詳細之證述，所述並無明顯不
    合常理及矛盾之處，且所言受刑法偽證罪處罰之擔保，其證
    言自得為本院判斷之依據，是以堪認證人前開證述應屬事實
    。本件異議人闖紅燈違規事證明確，堪予認定。
  (二)異議人雖以前揭情辭置辯，惟觀卷附異議人所為之物理計算
    程式，其所得數據固顯示異議人乃於黃燈時通過停止線，然
    審視此計算程式，即得發現計算程式係僅片面以異議人自行
    假設之行車速限「50km /HR」為異議人車速之計算基礎，而
    該數值是否為異議人當時確實之車速，尚屬有疑，以此作為
    基礎而計算出之其他數值，更難期為客觀真正。況據證人陳
    俊成證稱在紅燈已持續5 、6 秒時，異議人通過照片中第二
    個橋墩，未予停下，復直行至伊告發之位置等語，輔以前揭
    現場照片所示，堪認異議人實為於紅燈亮起第5 、6 秒後，
    且仍為紅燈狀態時，通過停止線闖越系爭路口無誤，異議人
    所辯其乃黃燈時通過停止線乃不足為採。
五、綜上所述，本件事證明確，異議人違規事實堪以認定。原處
    分機關認為異議人違規事實明確，爰依道路交通管理處罰條
    例第53條第1 項、第63條第1 項第3 款之規定，裁處1,800
    元之罰鍰，並記違規點數3 點，並無不當，從而，本件異議
    為無理由，應予駁回。
據上論斷，應依道路交通管理處罰條例第87條第2 項，道路交通
案件處理辦法第19條，裁定如主文。
中    華    民    國    99    年    3     月    23    日
                  交通法庭法  官  吳維雅
以上正本證明與原本無異。
如不服本裁定應於送達後5 日內向本院提出抗告狀。
                          書記官  劉育君
中    華    民    國    99    年    3     月    23    日

司法院資訊處製作；財團法人民間司法改革基金會備份。
